【裁判字號】    97,易,2810
【裁判日期】    971128
【裁判案由】    毒品危害防制條例
【裁判全文】
臺灣板橋地方法院刑事判決              97年度易字第2810號
公  訴  人  臺灣板橋地方法院檢察署檢察官
被      告  甲○○
上列被告因毒品危害防制條例案件，經檢察官提起公訴（97年度
偵字第20086 號），被告於準備程序中就被訴事實為有罪之陳述
，本院合議庭裁定由受命法官獨任行簡式審判程序，並判決如下
：
    主    文
甲○○轉讓第三級毒品愷他命，處有期徒刑參月，如易科罰金，
以新臺幣壹仟元折算壹日。扣案第三級毒品愷他命貳拾伍包（合
計淨重一七點零二八公克，合計驗餘淨重一七點零二七四公克）
沒收之。
    事    實
一、甲○○於民國97年7 月6 日凌晨2 時許，與朋友乙○○前往
    陳東昇位於臺北縣五股鄉○○路4 號2 樓住處後，即轉讓第
    三級毒品愷他命1 小包（重量不詳）予乙○○及陳東昇，此
    2 人乃即在同址將該第三級毒品愷他命施用殆盡。嗣經警於
    97年7 月6 日凌晨2 時30分許，在臺北縣五股鄉○○路4 號
    前，見甲○○及乙○○行跡可疑乃上前攔查，並在甲○○長
    褲左口袋內查獲第三級毒品愷他命25包（合計淨重17.028公
    克，合計驗餘淨重17.0274 公克），及在乙○○短褲右口袋
    內查獲第三級毒品愷他命1 包（淨重0.906 公克，驗餘淨重
    0.6556公克），因而查悉上情。
二、案經臺北縣政府警察局蘆洲分局報告臺灣板橋地方法院檢察
    署檢察官偵查後起訴。
    理    由
一、上開犯罪事實，業據被告於本院審理時自白不諱，核與證人
    乙○○於本院審理時具結所證，及證人陳東昇於偵訊時具結
    所證相符，並有扣案毒品照片31張、交通部民用航空局航空
    醫務中心毒品鑑定書2 分（偵字卷第42-57 、73頁，本院卷
    第7 頁）附卷可稽，足徵被告前開自白應與事實相符，堪可
    採信。
二、核被告所為，係犯毒品危害防制條例第8 條第3 項之轉讓第
    三級毒品罪。又被告轉讓第三級毒品愷他命之數量為何，雖
    無具體證據可供判定，然依證人乙○○、陳東昇之證述，可
    知被告轉讓之數量僅足供其施用1 次所用，顯然未達行政院
    所發布加重其刑之數量標準「淨重20公克以上」，自無毒品
    危害防制條例第8 條第6 項加重其刑規定之適用。爰審酌被
    告並無前案紀錄或不良素行，且其犯罪當時僅19歲，學歷為
    國中畢業，年輕識淺，兼衡其犯罪之動機目的，轉讓毒品除
    戕害他人身心，亦妨害社會善良秩序，轉讓數量不多，及其
    犯後坦認犯行態度良好等一切情狀，量處如主文所示之刑，
    並諭知如易科罰金之折算標準。
三、按毒品危害防制條例第18條第1 項前段所定應予沒收銷燬之
    毒品，以經查獲之第一、二級毒品為限，而毒品依其成癮性
    、濫用性及對社會危害性，共分為4 級，上開條例並就製造
    、運輸、販賣、意圖販賣而持有、以非法方法使人施用、引
    誘他人施用及轉讓不同等級之毒品等行為，分別定其處罰。
    至施用或持有第三、四級毒品，因其可罰性較低，故未設處
    罰之規定，僅就施用及持有第一、二級毒品科以刑罰。然鑑
    於第三、四級毒品均係管制藥品，特於同條例第11條之1 明
    定無正當理由，不得擅自持有，另同條例第18條第1 項後段
    則規定查獲之第三、四級毒品，無正當理由而擅自持有者，
    沒入銷燬之。從而，依同條例第18條第1 項後段應沒入銷燬
    之毒品，專指查獲施用或持有之第三、四級毒品而言；倘係
    查獲製造、運輸、販賣、意圖販賣而持有、以非法方法使人
    施用、引誘他人施用或轉讓第三、四級毒品，既屬同條例相
    關法條明文規定處罰之犯罪行為，即非該條項應依行政程序
    沒入銷燬之範圍。又同條例第19條第1 項所定「供犯罪所用
    或因犯罪所得之物」，係指犯第4 條至第9 條、第12條、第
    13條或第14條第1 項、第2 項之罪所用或所得之物，不包括
    毒品本身在內，尚不得援為此種情形沒收第三、四級毒品之
    沒收依據。再同條例對於查獲之製造、運輸、販賣、意圖販
    賣而持有、以非法方法使人施用、引誘他人施用及轉讓第三
    、四級毒品之沒收，並無特別規定，如其行為已構成犯罪，
    則該毒品即屬不受法律保護之違禁物，應回歸刑法之適用，
    依刑法第38條第1 項第1 款之規定沒收之（最高法院96年度
    台上字第727 、728 號判決參照）。在被告身上查扣之25包
    物品均為第三級毒品愷他命乙節，有交通部民用航空局航空
    醫務中心毒品鑑定書在卷可查（偵字卷第73頁），依據前揭
    說明，係屬違禁物，應依刑法第38條第1 項第1 款宣告沒收
    之，公訴人援用毒品危害防制條例第18條第1 項聲請宣告沒
    收銷燬，容有誤會。至在乙○○身上所查扣之1 包物品，雖
    鑑定後亦含第三級毒品愷他命成分，但該毒品乃乙○○於遭
    警查獲前某日向綽號「老鼠」之人購入，偶然地攜帶至陳東
    昇住處，因而為警查扣，業據證人乙○○於本院審理時具結
    證述明確，被告亦從未陳稱該包愷他命乃伊轉讓予乙○○，
    核與被告被訴轉讓第三級毒品犯行間，即無任何關聯性，尚
    難於本案併予沒收之，附此說明。
四、按除被告所犯為死刑、無期徒刑、最輕本刑為3 年以上有期
    徒刑之罪或高等法院管轄第一審案件者外，於前條第1 項程
    序進行中，被告先就被訴事實為有罪之陳述時，審判長得告
    知被告簡式審判程序之旨，並聽取當事人、代理人、辯護人
    及輔佐人之意見後，裁定進行簡式審判程序，刑事訴訟法第
    273 條之1 第1 項定有明文。本案被告被訴轉讓第三級毒品
    罪之法定本刑為「3 年以下有期徒刑，得併科新臺幣30萬元
    以下罰金」，其於本院準備程序期日就被訴事實為有罪之陳
    述後，經告知被告簡式審判程序之旨，並聽取被告及檢察官
    之意見後，本院合議庭認宜改用簡式審判程序，乃裁定由受
    命法官獨任行簡式審判程序審理之，附此說明。
據上論斷，應依刑事訴訟法第273 條之1 第1 項、第299 條第1
項前段，毒品危害防制條例第8 條第3 項，刑法第11條前段、第
41條第1項前段、第38條第1 項第1 款，判決如主文。
本案經檢察官顏妃琇到庭執行職務。
中    華    民    國    97    年    11    月    28    日
                  刑事第七庭  法  官  楊明佳
以上正本證明與原本無異。
如不服本判決應於收受送達後10日向本院提出上訴書狀，並應敘
述具體理由；其未敘述上訴理由者，應於上訴期間屆滿後20日內
向本院補提理由書（均須按他造當事人之人數附繕本）「切勿逕
送上級法院」。
                              書記官  林金良
中    華    民    國    97    年    11    月    28    日
附錄本案論罪科刑法條全文
毒品危害防制條例第8條
轉讓第一級毒品者，處1 年以上7 年以下有期徒刑，得併科新臺
幣1 百萬元以下罰金。
轉讓第二級毒品者，處6 月以上5 年以下有期徒刑，得併科新臺
幣70萬元以下罰金。
轉讓第三級毒品者，處3 年以下有期徒刑，得併科新臺幣30萬元
以下罰金。
轉讓第四級毒品者，處1 年以下有期徒刑，得併科新臺幣10萬元
以下罰金。
前四項之未遂犯罰之。
轉讓毒品達一定數量者，加重其刑至2 分之1 ，其標準由行政院
定之。


司法院資訊處製作；財團法人民間司法改革基金會備份。
